【裁判字號】    98,交聲,2542
【裁判日期】    981030
【裁判案由】    聲明異議
【裁判全文】
臺灣高雄地方法院交通事件裁定        98年度交聲字第2542號
原處分機關  高雄市政府交通局
法定代理人  王國材
異  議  人
即受處分人  甲○○
                      1
上列受處分人因違反道路交通管理處罰條例聲明異議案件，對於
高雄市政府交通局98年8 月27日所為之處分（原處分案號：高市
交裁字第裁32-B00000000號），聲明異議，本院裁定如下：
    主  文
原處分撤銷。
上開撤銷部分，甲○○不罰。
    理  由
一、原處分意旨略以：異議人即受處分人甲○○於民國98年5 月
    20日下午4 時20分許（誤為52分），騎乘車牌號碼GBK-622
    號重型機車，行經高雄市○○○路時，有駕車肇事致人受傷
    而逃逸之違規行為，依道路交通管理處罰條例第62條第4 項
    、違反道路交通管理事件統一裁罰基準及處理細則第43、44
    條及違反道路交通管理事件統一裁罰基準表規定，裁處異議
    人罰鍰新台幣（下同）6,000 元，吊銷駕駛執照，1 年內禁
    考等語。
二、異議意旨略以：伊係酒後駕車，當時倒地後神智不清、意識
    模糊，以為係因路面凹凸不平而自行跌倒，不知發生車禍，
    倒地後即趴倒在地上，有人叫伊5 分鐘，伊均無聽到，並無
    肇事逃逸之故意，原處分認有肇事逃逸，裁處罰鍰6,000 元
    ，吊銷駕駛執照，1 年內禁考，顯有違誤，聲請將原處分予
    以撤銷等語。
三、按行政罰法第7 條規定：「違反行政法上義務之行為非出於
    故意或過失者，不予處罰」，究其立法目的，乃依有責任始
    有處罰之原則，對違反行政法上義務之處罰，以行為人有可
    非難性及可歸責為前提，即行為人主觀上有故意或過失，始
    予處罰。
四、本件異議人對原處分機關舉發於上開時間、地點駕車肇事之
    事實並未加以爭執，且經調閱本院98年度審交簡字第3508號
    審閱，核與證人即本件車禍之被害人許憲彰所證相符，並有
    道路交通事故現場圖、道路交通事故調查報告表(一)、(二)、肇
    事後所拍攝機車及現場相片14張附於該卷可稽，異議人駕車
    肇事之事實固可認定。然依證人許憲彰證稱略以：異議人騎
    機車自後方撞到伊後，伊昏倒，等伊醒來，異議人還趴在機
    車上也是昏倒，伊用手機打110 叫救護車，救護車來時，說
    前方也有事故，是前方的事故先報警的，所以就過去前方的
    事故那邊，第2 部救護車到場前，異議人醒來後牽起機車就
    騎走了，伊有叫異議人不要跑，但異議人看起來精神恍惚沒
    有回應，異議人好像沒有聽到伊在跟她講話，伊見狀就騎車
    追異議人，追到登山街12巷口，異議人又跟另1 部機車擦撞
    ，再次人車倒地，伊就拔走異議人之鑰匙並報警處理，異議
    人倒在地上都沒有反應，好像神智不清等語（詳臺灣高雄地
    方法院檢察署98年度偵字第15570 號卷第12頁、高雄市政府
    警察局鼓山分局高市警鼓分偵字第0980011345號卷【下稱警
    卷】第4 至5 頁），且依異議人肇事後約32分即98年5 月20
    日下午4 時52分許，所作呼氣酒精濃度檢測之結果，當時之
    呼氣酒精濃度達每公升0.79毫克，有酒精濃度測試表1 份附
    卷可參（詳警卷第9 頁），已逾法務部所定之酒精濃度標準
    ，另依同日下午4 時40分所作之測試觀察，當時異議人在訊
    問過程確有含糊不清、意識模糊注意力無法集中之情形，亦
    有刑法第185 條之3 案件測試觀察紀錄表1 份附卷可佐（詳
    警卷第13頁），由上開事證顯示，本件異議人於肇事後已酒
    醉而呈現意識模糊不清之情形，難認對客觀情況仍有判斷之
    能力，則異議意旨所稱不知發生車禍、未有肇事逃逸故意等
    ，即難認有何不實，從而本件異議人於肇事後雖騎乘機車離
    開現場，但應係在酒醉意識模糊不清下離去現場，非明知肇
    事而故意逃逸，依上規定所示，尚難認有可非難性或可予歸
    責。
五、綜上，原處分機關以異議人有駕車肇事致人受傷而逃逸之違
    規行為而予以裁罰，尚有未洽，應由本院將原處分撤銷，另
    諭知異議人該部分行為不罰，以資適法。
六、據上論斷，應依道路交通案件處理辦法第20條前段，裁定如
    主文。
中    華    民    國    98    年    10    月    30    日
                    交通法庭    法  官  鄭峻明
以上正本證明與原本無異。
如不服本裁定應於送達後5日內向本院提出抗告狀。
中    華    民    國    98    年    10    月    30    日
                                書記官  吳韻芳


司法院資訊處製作；財團法人民間司法改革基金會備份。
